臺灣高雄地方法院民事判決
110年度訴字第1169號
原      告  林怡君  

訴訟代理人  葉婉玉律師
            蔡㚡奇律師
被      告  顧靚雯  

訴訟代理人  蔡涵如律師
上列當事人間請求損害賠償事件，本院於民國111年2月22日言詞
辯論終結，判決如下：
    主  文
被告應給付原告新臺幣60萬元，及自民國110年10月17日起至清
償日止，按年息百分之5計算之利息。
原告其餘之訴駁回。
訴訟費用由被告負擔7分之6，其餘由原告負擔。
本判決第1項於原告以新臺幣20萬元供擔保後，得假執行。但被
告如以新臺幣60萬元預供擔保，得免為假執行。
原告其餘假執行之聲請駁回。 
    事實及理由
一、原告主張：原告與訴外人即原告之夫乙○○於民國68年結婚，
    婚後育有2名子女，現婚姻關係仍存續中。而被告明知乙○○
    為有配偶之人，竟仍於乙○○與原告之夫妻關係存續中即99年
    間起至110年3月之期間，與乙○○交往及多次在位於高雄市林
    園區、旗山區及屏東縣市等多處汽車旅館內發生性行為，更
    以乙○○伴侶之名多次與乙○○好友甲○○一同吃飯聚餐聊天，並
    言及此事，且於101年年底誕下其等之子耿○○（真實姓名年
    籍詳卷），亦經乙○○認領之。而被告誕下耿○○後，仍一同往
    常持續交往，及以乙○○伴侶地位自居而與乙○○好友一同聊天
    聚會，以及於交往期間前往高屏地區各汽車旅館發生性行為
    （下稱系爭行為）。嗣於110年3月3日許，乙○○經診斷患有
    中風，情況危急尚須住院，住院期間每日均由原告陪同，出
    院後亦須回診，乙○○因病僅得私下委由甲○○前去探望耿○○，
    而甲○○察看後認耿○○未受良好照護，不忍耿○○之處境，故於
    同年7月中旬向原告告以上情，且乙○○亦於同年8月15日向原
    告坦承在案，原告方才知悉並深受打擊。被告與乙○○所為系
    爭行為，侵害原告之配偶權，破壞原告婚姻幸福美滿與家庭
    和諧，致原告受有痛苦，被告故意不法侵害原告基於配偶關
    係之身分法益而情節重大。原告依法自得請求被告給付精神
    慰撫金新臺幣（下同）70萬元本息以賠償原告所受非財產上
    損害。為此，爰依民法第184條第1項前段、後段、第195條
    第1項、第3項規定，提起訴訟。並聲明：
  ㈠被告應賠償原告70萬元，及自起訴狀送達翌日起至清償日止
    ，按年息百分之5計算之利息。
　㈡願供擔保而對被告假執行。
二、被告則以：於99年間，被告在當時任職之卡拉ok店與該店之
    股東乙○○相識，乙○○即對被告展開追求，且向被告佯稱其未
    婚，又均能配合被告時間陪伴被告，時間自由、彈性，故被
    告當時並不知悉亦未察覺乙○○係有配偶之人，遂與乙○○交往
    。嗣於101年12月15日，被告產下乙○○之子女耿○○後，經多
    次催促乙○○辦理戶籍登記，乙○○均飾詞拖延，嗣始對被告表
    明其為有配偶之人，然其等夫妻間關係冷淡，正在辦理離婚
    等語。被告突聞噩耗，遂斷然與乙○○分手，並自乙○○於102
    年1月11日認領耿○○，及約定由被告行使負擔耿○○之權利義
    務、辦理戶籍登記後，即未再與乙○○聯繫；且乙○○亦未曾探
    訪耿○○，均由被告獨力扶養。又以乙○○陳述其與原告之婚姻
    關係長久以來即無互動、感情淡薄、無實質夫妻生活之狀態
    ，及原告自陳其與乙○○已10餘年來徒有夫妻之名而無夫妻之
    實，甚至乙○○中風需緊急住院時，亦特意囑咐女兒勿告知原
    告等情，顯見其等間夫妻關係長久處於無互動、無實質夫妻
    生活，自難認原告主張之配偶權益有符合民法第195條第1項
    規定之「情節重大」要件。此外，耿○○經乙○○認領且約定從
    父姓，原告身為乙○○之配偶，豈會長達10年對於乙○○另有一
    名未成年子女耿○○一情毫無所悉，原告迄至110年7月間始提
    起本件訴訟，已罹侵權行為2年之消滅時效；而被告與乙○○
    係99年間相識進而交往，原告迄至110年7月間始提起本件訴
    訟，亦已罹民法侵權行為之10年之消滅時效等語為辯，並聲
    明：
  ㈠原告之訴駁回。
  ㈡願供擔保，請准宣告免為假執行。  　　
三、兩造同意協議簡化爭點如下：
  ㈠不爭執事項：
  ⒈原告與乙○○於68年間結婚，婚後育有2 名子女，目前婚姻關
    係仍存續中。
  ⒉被告與乙○○於99年間認識，並於101 年初發生性行為，於
　  101 年12月15日產下乙○○之子耿○○，並經乙○○於102 
　  年1 月11日認領，且約定由被告行使負擔耿○○之親權。
  ㈡爭點：
  ⒈被告和乙○○何時開始交往？於其等交往期間，被告是否
　  知悉乙○○為有配偶之人？被告何時知悉乙○○為有配偶
　  之人？
  ⒉被告於知悉後，是否仍繼續與乙○○交往？
  ⒊原告主張依民法第184 條第1 項前段、後段、第195 條第1  
    、3 項等規定，請求被告賠償精神慰撫金70萬元，有無理  
    由？
  ⒋承上，如認有理由，惟原告該等請求權是否已罹於民法第
　  197條第1 項之時效規定？原告何時知悉被告與乙○○有男 
　  女交往情誼及育有耿○○之事宜？
四、經查：
  ㈠原告依民法第184條第1項後段、第195 條第1 項前段、第3 
    項等規定主張被告應負侵權行為損害賠償之責，為有理由。
　⒈按因故意或過失，不法侵害他人之權利者，負損害賠償責任
    ；故意以背於善良風俗之方法，加損害於他人者亦同。數人
    共同不法侵害他人之權利者，連帶負損害賠償責任。不法侵
    害他人之身體、健康、名譽、自由、信用、隱私、貞操，或
    不法侵害其他人格法益而情節重大者，被害人雖非財產上之
    損害，亦得請求賠償相當之金額；前2 項規定，於不法侵害
    他人基於配偶關係之身分法益而情節重大者，準用之，民法
    第184 條第1 項、第185 條第1 項、第195 條第1 項前段、
    第3 項分別定有明文。又按民法第184條第1項前段規定，以
    權利之侵害為侵權行為要件之一，故有謂非侵害既存法律體
    系所明認之權利，不構成侵權行為。惟同法條後段明定，故
    意以背於善良風俗之方法加害於他人者，亦同。則侵權行為
    係指違法以及不當加損害於他人之行為而言，至於侵害係何
    權利，要非所問。而所謂違法及不當，不僅限於侵害法律明
    定之權利，即違反保護個人法益之規定，或廣泛悖反規律社
    會生活之根本原理的公序良俗，亦同。通姦之足以破壞夫妻
    間之共同生活而非法之所許，此從公序良俗之觀點可得斷言
    ，不問所侵害係何權利，對於配偶之他方應構成共同侵權行
    為，婚姻係以夫妻之共同生活為其目的，配偶應互相協力保
    持其共同生活之圓滿安全及幸福，而夫妻互守誠實，係為確
    保其共同生活之圓滿安全及幸福之必要條件，故應解為配偶
    因婚姻契約而互負誠實義務，配偶之一方行為不誠實，破壞
    共同生活之圓滿及幸福者，即為違反因婚姻契約之義務而侵
    害他方之權利（最高法院55年度台上字第2053號、82年度台
    上字第 669 號判決意旨參照）。是侵害配偶關係身分法益
    之侵權行為，不以通姦行為為限，倘其行為已逾社會一般通
    念所能容忍之範圍，並達於破壞他人婚姻共同生活之圓滿安
    全及幸福之程度，即足當之。
　⒉證人乙○○於本院審理中證述：我是去卡拉OK店消費而認識被
    告的，沒有擔任股東，該店的客人或店家都知道我有結婚。
    我大概是在被告懷孕前2年和被告交往，被告在跟我交往前
    就知道我是有配偶的人，因為我有跟她講，我並沒有去隱瞞
    欺騙任何人，她知道後仍有繼續跟我交往。在被告生產前，
    我跟被告有去過原證3所示之各汽車旅館發生性關係，被告
    生產後還是有去，但次數比較少，直到110年3月中風後才沒
    有再跟被告交往。我跟被告交往時，曾帶被告和我多年好友
    甲○○見過幾次面，當時甲○○也知道我和被告在交往等語（參
    見本院訴字卷第45至49頁）。核與證人甲○○於本院審理中證
    述：我和乙○○是超過20年的好朋友，跟原告也熟識，但我只
    和被告算認識而已，不算朋友關係。在被告生產前我就知道
    被告和乙○○在交往，被告和乙○○交往前，也知道乙○○是有配
    偶之人，因為我們聊天時有談過，被告確實是知情，我有跟
    她說過，她也有跟我說過。被告生產後還有繼續跟乙○○交往
    ，因為我有跟他們見面聊天，被告約於110年6月底才沒跟乙○○交往。大概110年7月初，我才跟原告說被告跟乙○○在交往
    ，因為乙○○叫我去探望小孩子，我看到那個小孩子自己一個
    人出門，要過馬路買早餐，好像很無助的樣子，覺得這個小
    孩子這樣有點可憐，而且那時我去探望的時候，有看到被告
    前一天晚上出門，但到隔一天早上都沒有回去，我覺得被告
    沒有辦法照顧小孩，所以我希望告知他們之後看有沒有辦法
    可以解決照顧小孩的事情等語大致相符（參見本院訴字卷第
    50至52頁）。參以甲○○雖與原告夫妻較為友好，惟其並未涉
    及兩造與乙○○3人間之感情糾紛，卷內亦無證據顯示其與被
    告存有怨隙，且其亦說明其係因憐惜耿○○之因始出面對原告
    告知詳情，衡情其應無可能甘冒遭訴偽證罪之風險而刻意為
    不實證述，就其所為之證述應屬可信。而甲○○此部分之證述
    內容，足堪佐證乙○○上開證述其於99年至110年3月間之期間
    有和被告交往，且被告於交往前已知悉其係已婚之人等節應
    屬事實。因此，被告和乙○○交往前，主觀上已知悉乙○○係有
    配偶之人，竟仍於99年間起，與乙○○交往並發生性關係1次
    ，進而懷孕生下耿○○，且於生產後仍與乙○○繼續交往，直至
    110年3月間乙○○中風後，始未再和乙○○交往等事實，堪已認
    定。至乙○○其餘證述其與被告交往期間有多次前往高雄、屏
    東縣市各汽車旅館發生性行為等節，雖經原告提出乙○○交付
    之原證3所示之汽車旅館名片為證，然該等名片尚不足以證
    明被告除受孕該次有和乙○○發生性行為外，另有其他多次和
    乙○○發生性行為之事實，就其此部分證述並無可信之基礎。
    是原告主張被告除受孕該次有和乙○○發生性行為1次外，另
    有其他多次和乙○○發生性行為之事實，並無可採。
　⒊被告與乙○○交往之期間長達10年許，期間並與乙○○發生性行
    為1次，且生下一名子女耿○○等行為，依社會通念，自已堪
    認被告與乙○○於99至110年3月間之期間，確存在超越一般男
    女普通朋友程度之親密情誼之交往、互動，顯然已逾越有配
    偶之人所能忍受之範圍。而被告明知乙○○為有配偶之人，卻
    仍於上開期間與乙○○共同以前揭行為，違背乙○○基於婚姻契
    約對原告所負之婚姻忠誠義務，足已破壞乙○○與原告之婚姻
    共同生活之圓滿安全及幸福，而不法侵害原告基於配偶關係
    之身分法益，且情節重大，造成原告之精神痛苦，原告依民
    法第184條第1項後段、第195 條第1 項前段、第3 項等規定
    主張被告應負侵權行為損害賠償之責，為有理由。
　㈡原告之侵權行為請求權並未罹於時效。
　⒈按因侵權行為所生之損害賠償請求權，自請求權人知有損害
    及賠償義務人時起，2年間不行使而消滅，自有侵權行為時
    起，逾10年者亦同。民法第197條第1項規定定有明文。該條
    項所稱「自請求權人知有損害時起」之主觀「知」的條件，
    如係一次之加害行為，致他人於損害後尚不斷發生後續性之
    損害，該損害為屬不可分（質之累積），或為一侵害狀態之
    繼續延續者，固應分別以被害人知悉損害程度呈現底定（損
    害顯在化）或不法侵害之行為終了時起算其時效。惟加害人
    之侵權行為係持續發生（加害之持續不斷），致加害之結果
    （損害）持續不斷，若各該不法侵害行為及損害結果係現實
    各自獨立存在，並可相互區別（量之分割）者，被害人之損
    害賠償請求權，即隨各該損害不斷漸次發生，自應就各該不
    斷發生之獨立行為所生之損害，分別以被害人已否知悉而各
    自論斷其時效之起算時點，始符合民法第197條第1項規定之
    趣旨，且不失該條為兼顧法秩序安定性及當事人利益平衡之
    立法目的（最高法院108年度台上字第778號判決意旨參照）
    。另按民法第197條第1項規定所謂知有損害及賠償義務人之
    知，係指明知而言。如當事人間就知之時間有所爭執，應由
    賠償義務人就請求權人知悉在前之事實，負舉證責任（最高
    法院72年度台上字第1428號判決先例意旨參照）。
　⒉本件原告對被告之侵權行為請求權，經被告以民法第197條規
    定為時效抗辯。查被告與乙○○於99至110年3月間之期間所為
    之交往行為，雖係於不同時間、地點所為之不同行為，惟依
    社會通念，自堪認被告主觀上應係基於同一個和乙○○交往之
    意思決定，於此期間內反覆和乙○○為交往行為，被告此部分
    行為之時間上具有連續性，且侵害原告之配偶身分權益之行
    為態樣相同，應認該不法侵害行為及損害結果並非屬得互相
    區別分割，則被告此期間和乙○○交往之行為，對原告客觀上
    僅造成單一損害，並應自被告之該等侵權行為終了時即110
    年3月間底定，且自原告知悉所受損害時計算其請求權之時
    效。至被告與乙○○發生性行為部分，顯與其上開和乙○○所為
    之交往行為性質有別且明確可分，屬單一行為，該行為完成
    即已侵害原告之配偶身分權益，原告就被告此部分之行為之
    請求權時效，自應以該行為完成之時間即101年初，及自原
    告知悉所受損害時，另行獨立認定該請求權時效。
  ⒊而查，原告係於110年7月13日向本院對被告提起本件訴訟，
    有原告之民事起訴狀上蓋印之本院戳章日期可參（參見本院
    審訴字卷第9頁）。則原告就被告所為與乙○○交往之侵權行
    為之請求權自該等行為終了時即110年3月間起算、被告所為
    與乙○○發生性行為1次之侵權行為之請求權自該時間完成時
    即101年初起算，均未罹於10年請求權時效，甚為明確。再
    查，乙○○雖於本院審理中證述其與原告自100年間迄今均同
    居等語（參見本院訴字卷第44頁），惟其亦證述：原告與其
    同居期間對於其與被告交往、生子等事均毫無所悉，直至其
    於110年3月中風後，欲將耿○○帶回養育，始將其與被告交往
    之事告知原告，原告始悉此情等語（參見本院訴字卷第46頁
    ）；經核與甲○○上開證述大致相符，是乙○○此部分證述原告
    係於110年3月間始悉其與被告交往生子一事等節應屬可信。
    另參以被告與乙○○雖約定耿○○從父姓，惟其等亦約定耿○○之
    親權均由被告獨自行使負擔之，準此，主管機關依法定職權
    通知有關耿○○權益之信件函文即可能逕自寄送予被告，是原
    告客觀上亦無可能據此得知耿○○之存在。此外，被告未再就
    原告本件請求權有何罹於侵權行為之2年短期消滅時效為舉
    證，綜上各事證交互參照，足認原告主張其自110年間始悉
    上情顯非訛稱，而為可採。被告答辯原告迄至110年7月間始
    提起本件訴訟，已罹侵權行為2年之消滅時效等節，並無理
    由。從而，原告之侵權行為請求權並未罹於時效，自得依上
    開規定，請求被告應賠償其非財產上損害。
　㈢被告雖以前詞置辯，除前已說明者外，其餘仍均無可採。
　⒈證人即被告之母丙○○雖於本院審理中證述：被告懷孕時有帶
    乙○○和我見面，我自那時才認識乙○○，才知道他們在交往，
    但被告懷孕時並沒有跟我說乙○○是有配偶之人，
　　是到要報小孩戶口時，有一天晚上被告一直哭，跟我說對方
    有老婆，她怎麼辦，不應該騙人，小孩要生出來了，他才講
    。據我所知，被告於乙○○認領小孩後，就沒和他繼續交往。
    最後有幾次我有看到乙○○來我家，我就叫他滾，不給他看小
    孩等語（參見本院訴字卷第102至104頁）。惟查，被告於生
    產前未曾向丙○○表示乙○○係有配偶之人，並不代表被告主觀
    上對此情毫無所悉，且丙○○證述被告係於報戶口時始向其陳
    述乙○○係有配偶之人等節，亦僅係轉述被告當時所陳述之話
    語，此部分證述實質上仍係被告之陳述，因此，丙○○此部分
    證述自難使本院對被告為有利之認定。
　⒉另審酌被告於懷孕時約為29、30歲，且單身未婚，已非係年
    輕又毫無社會經驗之人；而被告於產後仍和乙○○繼續交往直
    至110年間，顯見其對於乙○○確實存有情感。若非考量某特
    殊事由，依我國社會民情普遍對於幼兒權益甚為愛護之情，
    衡情被告於該等成熟年紀未婚懷孕，理應會和相愛之未婚對
    造討論是否結婚之事，進而避免所生子女成為非婚生子女而
    承受日後生活上之壓力。惟被告歷次於答辯狀中僅陳述：嗣
    被告發現懷孕，乙○○亦感歡喜並對被告多番照顧，惟待耿○○
    出生後，乙○○經被告多次邀約一同前往戶政事務所辦理戶籍
    登記，乙○○均飾詞拖延，始向被告坦承已婚身分等節（參見
    本院訴字卷第28至29、129頁），始終未提及於發現懷孕後
    有無和乙○○談論結婚之事，依此客觀情狀顯與常情不符，則
    被告答辯其與乙○○交往、懷孕時，主觀上對於乙○○係有配偶
    之人毫無所悉等節，更難使本院信屬事實。
　㈣原告請求被告賠償之精神慰撫金60萬元為有理由，其餘部分
    ，則無理由。
　  按精神慰撫金之賠償，其核給之標準固與財產上損害計算不
    同，然非不可斟酌兩造身分資力與加害程度，及其他各種情
    形核定相當之數額。且所謂相當之金額，應以實際加害情形
    及被害者因此所受痛苦之程度，與兩造身分地位、經濟狀況
    等關係定之。本院審酌原告自陳其與乙○○於68年間結婚，其
    等婚後育有2名子女等語，並於110年間始知悉被告於多年前
    即與乙○○交往、發生性行為1次，被告於101年間產下乙○○之
    子耿○○並經乙○○認領後，仍與乙○○交往，被告不法侵害原告
    基於配偶關係之身分法益之期間長達10年許等情，因此受有
    相當精神痛苦之程度；另佐以被告上開行為之期間及加害行
    為之態樣，及原告自陳學歷為高職畢業（參見本院審訴字卷
    第29頁），原擔任臺灣屏東地方法院司機，現已退休，從事
    零工工作；被告自陳學歷為高職畢業（參見本院訴字卷第31
    頁），暨斟酌兩造名下財產資力狀況（見本院審訴字卷內兩
    造財產總歸戶資料）等一切情狀，認原告得請求被告賠償之
    非財產上金額，於60萬元之範圍內，應屬適當，逾此數額之
    請求，則難准許。
  ㈤末按給付無確定期限者，債務人於債權人得請求給付時，經
    其催告而未為給付，自受催告時起，負遲延責任。其經債權
    人起訴而送達訴狀，或依督促程序送達支付命令，或為其他
    相類之行為者，與催告有同一之效力；遲延之債務，以支付
    金錢為標的者，債權人得請求依法定利率計算之遲延利息；
    應付利息之債務，其利率未經約定，亦無法律可據者，週年
    利率為百分之5 ，民法第229 條第2 項、第233 條第1 項本
    文、第203 條分別定有明文。經查，本件起訴狀繕本係於11
    0年10月6日寄存送達被告，有本院送達證書各1 份在卷可參
    （參見本院審訴字卷第49頁）。依民事訴訟法第138 條第2 
    項規定，應於同年月16日生送達之效力。是原告就其得請求
    被告給付60萬元之未定期限債務，併請求被告自110 年10 
    月17日起至清償日止，按年息百分之5 計算之利息，亦屬有
    據。
五、從而，原告依民法第184條第1項後段、第195條第1項、第3
    項等規定，請求被告賠償60萬元，及自110 年10 月17 日起
    至清償日止，按年息百分之5 計算之利息，為有理由，應予
    准許，逾此範圍之請求，則為無理由，應予駁回。
六、原告勝訴部分，兩造均陳明願供擔保，請求宣告假執行或免
    為假執行，均核無不合，爰分別酌定相當之擔保金額宣告之
    。至原告敗訴部分，其假執行之聲請已失所依附，應併予駁
    回。
七、本件判決基礎已臻明確，兩造其餘提出之攻防方法、陳述及
    訴訟資料，經本院斟酌後，核與判決結果不生影響，爰不逐
    一論列，附此敘明。
八、據上論結，本件原告之訴為一部有理由，一部無理由，依民
    事訴訟法第79條規定，判決如主文。
中　　華　　民　　國　　111 　年　　3 　月　　11 　　日
                民事第三庭法　官　黃姿育
以上正本係照原本作成。　　　　　　　　
如對本判決上訴，須於判決送達後20日內向本院提出上訴狀。如
委任律師提起上訴者，應一併繳納上訴審裁判費。
中　　華　　民　　國　　111 　年　　3 　　月　　14　　日
                          書記官  陳亭妤